【裁判字號】    90,簡,2527
【裁判日期】    900605
【裁判案由】    廢棄物清理法
【裁判全文】
臺中高等行政法院判決                              九十年度簡字第二五二七號
                              .
    原      告  甲○○
    代  表  人  乙○○
    訴訟代理人  丙○○
右當事人間因廢棄物清理法事件，原告不服臺中縣政府中華民國九十年二月十六日九
○府訴委字第四五三八○號訴願決定，提起行政訴訟。本院判決如左︰
    主  文
原告之訴駁回。
訴訟費用由原告負擔。
    事  實
一、被告於民國（下同）八十九年八月三日下午十五時在烏日鄉○○路堤防旁發現一
    垃圾袋，查獲袋內有原告姓名之已拆封之信函及感謝狀等，遂依違反廢棄物清理
    法第十二條第一款之規定，並據同法第二十三條第三款之規定處以新台幣（下同
    ）一千二百元罰鍰，原告不服，向台中縣政府提起訴願，亦遭決定駁回，因而提
    起本件行政訴訟，爰將兩造訴辯意旨陳述如後：
二、原告起訴意旨略謂：
  (一) 按「行政官署對於人民有所處罰，必須確實證明其違法之事實，倘所提出之證
     據自相予盾，不能確實證明違法事實之存在，其處罰即不能認為合法。」、「
     認定事實，須憑證據，不得出於臆測，此項證據法則，自為行政訴訟所適用。
     」分別為改制前行政法院三十二年判字第十六號、六十一年判字第七十號著有
     判例。次查行政院環境保護署八十四年十月十八日署廢字第五三九六七號函釋
     ：「廢棄物清理法第十二條為污染行為罰，其處罰對象為污染行為人，又『隨
     地亂倒垃圾可依廢棄物堆內檢出之信件、地址、姓名告發之。』係經前中央主
     管機關行政院衛生署六十四年六月十二日衛生署環字第六九八二○號函釋在案
     。有關確認上述污染行為人之採證方法及技巧，建請貴府依個案及實際情況自
     行研議辦理。」查本案系爭之點在於被告稽查人員於八十九年八月三日下午十
     五時二十分在台中縣烏日鄉環河堤旁發現一垃圾袋，查獲袋內有原告之姓名之
     己拆封之信函及感謝狀等，乃據此認定原告為違規行為人，其違規事實顯係出
     於臆測，按依廢棄物清理法第十二條違規行為之構成要件應為(1)行為人。(2)指
     定清除區。(3)拋棄之廢棄物。本案僅查獲垃圾袋，並未當場查獲行為人，是以
     垃圾袋內有原告之信函、感謝狀，僅能供違規之參考證據，但並非唯一之證據
     ，依首揭行政院環境保護署之函釋，尚須個案及實際情況研議，本案被告並未
     向原告查證，逕予處分，係片面之判斷，有違論理及經驗法則，判斷違規行為
     人。準此被告之認定事實係出於臆測，依首揭判例要旨，原處分即有違法，應
     予撤銷。
   (二)再查原告係家庭主婦，兼忠明國小愛心媽媽，而且住家地區為台中市西屯區，
     平時除到忠明國小當義工之外，活動範圍皆在住家附近，況且台中市清潔垃圾
     車每日都有到家收集垃圾，資源回收車亦固定於每週一、四兩次到原告住家收
     集回收垃圾，原告有充裕的時間倒垃圾予清潔車載運，根本不可能到系爭地點
     棄置垃圾，亦無必要捨近求遠的由台中市西屯區到台中縣烏日鄉去棄置垃圾（
     按並非毗鄰之鄉鎮市區）系爭之垃圾會在系爭地點出現，合理的推斷可能是拾
     荒者的任意棄置垃圾，查原告有配合台中市政府推動之資源回收，於每週一、
     四在資源回收垃圾車到家清運之前，事先做好紙類、容器：：分類，用垃圾袋
     分別裝袋，置於家門口，等垃圾車來載運時，始配合丟入垃圾車內，但有拾荒
     者利用垃圾車尚未來清運之前，將分類好的垃圾取走，系爭查獲之垃圾袋可能
     是拾荒者取走垃圾後，取其所需，而將剩餘之垃圾任意丟棄，是以違規之行為
     人為拾荒者，此種現象在台中市相當普遍，可以打聽或實際查訪，即可以證明
     原告所言屬實。
三、被告答辯意旨略謂：
  (一)按「在指定清除地區內嚴禁有左列行為：一、：：拋棄紙屑：：或其他一般廢棄
    物。：：」、「違反第十二條各款規定者，處四百元以上一千五百元以下罰鍰。
    」分別為廢棄物清理法第十二條第一款、第二十三條第三款所明定。
  (二)查本案係由被告稽查人員在前述地點發現任意棄置之一般廢棄物，並由現場查獲
    原告所有之己拆封之信函及感謝狀等，違規事證確鑿，原告雖辯稱僅查獲垃圾袋
    ，並未當場查獲行為人及違規事實係出於臆測，惟查「隨地亂倒垃圾可依廢棄物
    堆內檢出之信件、地址、姓名告發之。」前己由行政院衛生署六十四年六月十二
    衛署環字第六九八二○號函釋在案，本所依法告發分，並無不妥，本件原告提起
    本件訴訟顯無理由，請駁回原告之訴。
    理  由
一、按「在指定清除地區內嚴禁有左列行為：一、隨地吐痰、檳榔汁、檳榔渣、拋棄
    紙屑、煙蒂、口香糖、瓜果或其皮、核、汁、渣或其他一般廢棄物。：：」、「
    違反第十二條各款規定者，處四百元以上一千五百元以下罰鍰。」分別為廢棄物
    清理法第十二條第一款、第二十三條第三款所明定。
二、本件被告於前開時地查獲夾雜有原告姓名之已拆之信函及感謝狀等之垃圾袋，為
    原告所不爭執，並有原告姓名之已拆之信函及感謝狀附於原處分卷可稽，被告依
    首揭法律規定予以裁罰，並無不合。原告雖辯稱：「行政官署對於人民有所處罰
    ，必須確實證明其違法之事實，倘所提出之證據自相予盾，不能確實證明違法事
    實之存在，其處罰即不能認為合法。」、「認定事實，須憑證據，不得出於臆測
    ，此項證據法則，自為行政訴訟所適用。」有前行政法院判例可參。且行政院環
    境保護署八十四年十月十八日署廢字第五三九六七號函釋：「廢棄物清理法第十
    二條為污染行為罰，其處罰對象為污染行為人，又『隨地亂倒垃圾可依廢棄物堆
    內檢出之信件、地址、姓名告發之。』係經前中央主管機關行政院衛生署六十四
    年六月十二日衛生署環字第六九八二○號函釋在案。有關確認上述污染行為人之
    採證方法及技巧，建請貴府依個案及實際情況自行研議辦理。」亦經行政院環境
    保護署八十四年十月十八日署廢字第五三九六七號函釋在案，本案系爭之點在於
    被告稽查人員於八十九年八月三日下午十五時二十分在台中縣烏日鄉環河堤旁發
    現一垃圾袋，查獲袋內有原告之姓名之己拆封之信函及感謝狀等，乃據此認定原
    告為違規行為人，其違規事實顯係出於臆測，按依廢棄物清理法第十二條違規行
    為之構成要件應為(1)行為人。(2)指定清除區。(3)拋棄之廢棄物。本案僅查獲垃圾
    袋，並未當場查獲行為人，是以垃圾袋內有原告之信函、感謝狀，僅能供違規之
    參考證據，但並非唯一之證據，依首揭行政院環境保護署之函釋，尚須個案及實
    際情況研議，本案被告並未向原告查證，逕予處分，係片面之判斷，有違論理及
    經驗法則。又原告之活動範圍皆在住家附近，原告有充裕的時間倒垃圾予清潔車
    載運，根本不可能到系爭地點棄置垃圾，亦無必要捨近求遠的由台中市西屯區到
    台中縣烏日鄉去棄置垃圾，系爭之垃圾會在系爭地點出現，合理的推斷可能是拾
    荒者的任意棄置垃圾，原告有配合台中市政府推動之資源回收，於每週一、四在
    資源回收垃圾車到家清運之前，事先做好紙類、容器：：分類，用垃圾袋分別裝
    袋，置於家門口，等垃圾車來載運時，始配合丟入垃圾車內，但有拾荒者利用垃
    圾車尚未來清運之前，將分類好的垃圾取走，系爭查獲之垃圾袋可能是拾荒者取
    走垃圾後，取其所需，而將剩餘之垃圾任意丟棄，是以違規之行為人為拾荒者云
    云。惟查：
  (一)本件被告所查獲垃圾袋內之信封及感謝狀為原告所有，為原告所不爭執，被告依
    首揭規定及行政院衛生署六十四年六月十二日衛署環字第六九八二○號函釋予以
    告發及處分，並無所提證據相互矛盾情形，亦非僅出於臆測，即與一般證據法則
    並無違背。
  (二)原告對該垃圾袋及袋內有原告之已拆信函及感謝狀並不否認，惟對於係由拾荒人
    任意棄置之事實，未能舉證以實其說，且拾荒者若係任意丟棄，殊無仔細裝封於
    垃圾袋之理。況若如原告所稱該垃圾袋內之物原告已予以分類，則應係可回收之
    廢紙，捨荒之人亦無予以丟棄之理，原告所稱係捨荒之人丟棄之辯解，即難認有
    理由。從而本件被告依違反廢棄物清理法第十二條第一款之規定，並據同法第二
    十三條第三款之規定處一千二百元罰鍰，徵諸首揭法條及以上說明，並無違誤，
    訴願決定予以維持，亦無不合。
據上論結，本件原告之訴為無理由，依行政訴訟法第二百三十六條、第一百九十五條
第一項後段、第九十八條第三項前段，判決如主文。
中    華    民    國       九十      年       六       月      五       日
                    臺 中 高 等 行 政 法 院 第 三 庭
                                法      官  莊 金 昌
右正本證明與原本無異。
如不服本判決，應於判決送達後二十日內，以本訴訟事件所涉及之法律見解具有原則
性者，始得向本院提出上訴狀並表明上訴理由，經最高行政法院許可，否則不得上訴
；如於本判決宣示後送達前提起上訴者，應於判決送達後二十日內補提上訴理由書（
均應依對造人數提出繕本）。
提起上訴應預繳送達用雙掛號郵票拾份（每份三十四元）。
中    華    民    國       九十      年       六       月      五       日
                                法院書記官  蔡 宗 融


司法院資訊處製作；財團法人民間司法改革基金會備份。
